最　高　行　政　法　院　判　決
　　　　　　　　　　　　　　　　　　 94年度判字第01828號
上　訴　人　正鑫鋼鐵股份有限公司
代　表　人　甲○○
訴訟代理人　劉昇昌
被 上訴 人　財政部臺灣省北區國稅局
代　表　人　乙○○
　　　　　　　　　　　　　 （送達代收人 丙○○
上列當事人間因營利事業所得稅事件，上訴人不服中華民國93年
5月19日臺北高等行政法院92年度訴字第1365號判決，提起上訴
。本院判決如下：
    主  文
上訴駁回。
上訴審訴訟費用由上訴人負擔。
    理  由
壹、本件上訴人主張：查上訴人對於被上訴人所要求提示之民國
    （下同）86年度有關成本之帳簿、文據及各式成本表，均已
    依規定提示以證明86年度之所得額，並無未提示情事，自與
    所得稅法第83條第1項、同法施行細則第81條規定之情形不
    符。又帳載產品重量大於帳載投入重量之原因不外進貨實際
    數量大於進貨憑證所載數量、進料未取得憑證、溢載產品重
    量等3種情形。就進貨實際數量大於進貨憑證所載數量而言
    ，營利事業自應以其實際支出即所取得之進料憑證做為其成
    本；就進料未取得憑證而言，營利事業雖應就其未取得憑證
    之事受罰，但以取得之進料憑證做為成本，只是減少其費用
    使所得相對增加，而須多繳納營利事業所得稅而已，依行為
    時營利事業所得稅查核準則（下稱查核準則）第38條規定，
    稽徵機關猶應按當年度當地進貨品之最低價格核定其進貨成
    本，自亦不得因此否定其提出之進料憑證，而依同業利潤標
    準，核定其所得額；就溢載產品重量而言，則應更正其產品
    重量，或就其溢載產品重量部分之成本依查核準則第38條規
    定，按當年度當地進貨品之最低價格核定其進貨成本，亦不
    得因此否定其提出之進料憑證，而依同業利潤標準，核定其
    所得額。詎原審置查核準則第38條於不顧，未查明上訴人提
    出之直接原料明細表中產品C/R及P/O二項，產品重量大於投
    入重量之可能原因，及依各該原因所認定之上訴人進貨成本
    為何，即認定被上訴人依該2項產品按同業利潤標準核定其
    營業成本為新臺幣（下同）55,987,723元，依所得稅法第83
    條第1項及同法施行細則第81條規定，自無不合云云，顯有
    適用所得稅法第83條第1項及同法施行細則第81條不當及違
    背論理法則之違法。另原審亦未於判決理由說明被上訴人何
    以不必依查核準則第38條規定，按當年度當地進貨品之最低
    價格核定上訴人之進貨成本，即駁回上訴人之訴，亦有判決
    不備理由之違法，爰請求廢棄原判決。
貳、被上訴人則以：本件上訴人係從事鐵板之製造業務，其86年
    度營利事業所得稅結算申報，列報營業收入126,031,129元
    、營業成本112,289,320元，被上訴人初查以其產品Ｐ／Ｏ
    之上期期末與本期期初數量、單位不合，原料進耗存明細表
    之鐵管、廢料、打包帶等項，直接原料明細表並未列示，且
    原物料計數帳帳載與其提示之產品產銷存、原料進耗存明細
    表均不符，而Ｃ／Ｒ等部分產品無生產紀錄可供查核，遂依
    同業利潤標準（行業代號5151－16，毛利率21%）核定營業
    成本為99,564,591元，營業費用則依申報數認定，因核定之
    營業淨利19,744,604元超過當年度全部營業收入淨額依同業
    利潤標準核定之所得額，乃依查核準則第6條第1項但書之規
    定，核定營業淨利為8,822,179元。上訴人不服，申經被上
    訴人復查決定略以：經查上訴人復查時提示之成本報表、生
    產紀錄簿、原物料計數帳等，原查不符部分已補正；惟查直
    接原料明細表中產品Ｃ／Ｒ及Ｐ／Ｏ二項，產品重量大於原
    料投入重量，不符常情部分；經上訴人補具說明書2份，說
    明係中鋼公司供貨時加長鋼材，並由尺寸換算成重量售予上
    訴人所致，另檢附中鋼公司厚度許可差表及訂單影本為證。
    惟上述理由、證據均無法證明進貨實際重量大於進貨憑證所
    載數量，且查進貨憑證數量單位均為公斤，而非尺寸、厚度
    ，不足證明實際進貨重量之差異；該2項產品依同業利潤標
    準核定其營業成本為55,987,723元，但核定所得額仍超過當
    年度全部營業收入淨額依同業利潤標準核定之所得額，仍應
    依查核準則第6條第1項但書之規定，核定營業淨利為8,822,
    179元。綜上論述，本件原核定、復查、訴願決定及行政訴
    訟判決並無違誤，爰請求駁回上訴等語，資為抗辯。
參、原審斟酌全辯論意旨及調查證據之結果，以：查上訴人經營
    各種鋼板裁剪買賣等業務，86年度營利事業所得稅結算，委
    託劉昇昌會計師辦理簽證申報，列報行業代號5151－16，營
    業收入126,031,129元，營業成本112,289,320元，全年所得
    額為689,007元，被上訴人初查以其產品Ｐ／Ｏ之上期期末
    與本期期初數量、單位不合，原料進耗存明細表之鐵管、廢
    料、打包帶等項，於直接原料明細表並未列示，又原物料計
    數帳帳載與其提示之產品產銷存、原料進耗存明細表均不符
    ；另Ｃ／Ｒ等部分產品無生產紀錄可供勾稽查核，復查階段
    ，雖上訴人已補提示成本報表、生產紀錄簿、原物料計數帳
    及說明書等資料，惟其直接原料明細表中產品Ｃ／Ｒ及Ｐ／
    Ｏ二項，產品重量大於原料投入重量，與常情不符，且上訴
    人無法具體證明進貨實際重量大於進貨憑證所載數量，又進
    貨憑證數量單位均為公斤，而非尺寸、厚度，亦不足以證明
    實際進貨重量之差異，從而被上訴人依該2項產品按同業利
    潤標準核定其營業成本為55,987,723元，但核定之所得額仍
    超過當年度全部營業收入淨額按同業利潤標準核定之所得額
    ，仍應依查核準則第6條第1項但書之規定，核定營業淨利為
    8,822,179元（淨利率為7%），即營業成本仍維持原核定依
    同業利潤標準行業代號5151－16，毛利率21%計算之99,564,
    591元，於法自無不合。另查上訴人之原料計數帳Ｃ／Ｒ及
    Ｐ／Ｏ二項原料並無盤盈記錄，且上訴人85年、86年度營利
    事業所得稅結算，均委託專業會計師辦理簽證申報，應已依
    規定實地盤點存貨，該2項原料期初存貨數量為零，應無盤
    盈，又上訴人向中鋼公司進貨，係依進貨鋼捲上標示重量為
    依據（參見卷附上訴人所檢附鋼捲照片及原審勘驗筆錄），
    其帳載銷貨亦以重量為單位，是其進銷重量與厚度、寬度、
    長度、平坦度許可差無涉；另依原處分卷附之直接原料明細
    表，第1項產品Ｃ／Ｒ編號000000000，86年度產出量3,042,
    001.82公斤，原料用量2,550,932.22公斤，其差異為491,06
    9.6公斤，其重量差異占進貨耗用量高達19.25％，顯不符常
    情，與上訴人起訴補充理由所載盤盈率2.12％亦不相符，上
    訴人所訴，洵不足採。綜上說明，本件被上訴人核定上訴人
    86年度營業成本為99,564,591元，認事用法，俱無違誤，訴
    願決定，予以維持，亦無不合，乃判決駁回上訴人在原審之
    訴。
肆、本院查：（一）按「營利事業所得之計算，以其本年度收入
    總額減除各項成本費用、損失及稅捐後之純益額為所得額。
    」、「稽徵機關進行調查或復查時，納稅義務人應提示有關
    各種證明所得額之帳簿、文據；其未提示者，稽徵機關得依
    查得之資料或同業利潤標準，核定其所得額。」、「本法第
    83條所稱帳簿文據，其關係所得額之一部或關係課稅年度中
    某一期間之所得額，而納稅義務人未能提示者，稽徵機關得
    就該部分依查得之資料或同業利潤標準核定其所得額。」分
    別為所得稅法第24條第1項、第83條第1項及同法施行細則第
    81條所明定。所謂未提示，兼指帳簿文據全部未提示，或雖
    提示而有不完全、不健全或不相符者，均有其適用。又「帳
    簿文據，其關係所得額之一部而未能提示者，依所得稅法施
    行細則第81條之規定辦理。但其核定所得額，以不超過當年
    度全部營業收入依同業利潤標準核定之所得額為限。」為查
    核準則第6條第1項所明定。本件上訴人86年度營利事業所得
    稅結算申報案，原列報全年所得額689,007元，經被上訴人
    原查核定所得額為2,723,779元。上訴人不服，就營業成本
    及利息支出申請復查，經被上訴人以91年8月5日北區國稅法
    字第0910019081號復查決定，追認利息支出190,462元，變
    更核定全年所得額為2,533,317元。上訴人猶表不服，就營
    業成本部分提起訴願，遭決定駁回，上訴人仍未甘服，遂提
    起本件行政訴訟。原判決關於被上訴人初查以其產品Ｐ／Ｏ
    之上期期末與本期期初數量、單位不合，原料進耗存明細表
    之鐵管、廢料、打包帶等項，於直接原料明細表並未列示，
    又原物料計數帳帳載與其提示之產品產銷存、原料進耗存明
    細表均不符；另Ｃ／Ｒ等部分產品無生產紀錄可供勾稽查核
    ，復查階段，雖上訴人已補提示成本報表、生產紀錄簿、原
    物料計數帳及說明書等資料，惟其直接原料明細表中產品Ｃ
    ／Ｒ及Ｐ／Ｏ二項，產品重量大於原料投入重量，與常情不
    符，且上訴人無法具體證明進貨實際重量大於進貨憑證所載
    數量，又進貨憑證數量單位均為公斤，而非尺寸、厚度，亦
    不足以證明實際進貨重量之差異，上訴人之原料計數帳Ｃ／
    Ｒ及Ｐ／Ｏ二項原料並無盤盈記錄，且上訴人85年、86年度
    營利事業所得稅結算，均委託專業會計師辦理簽證申報，應
    已依規定實地盤點存貨，該2項原料期初存貨數量為零，應
    無盤盈，又上訴人向中鋼公司進貨，係依進貨鋼捲上標示重
    量為依據，其帳載銷貨亦以重量為單位，是其進銷重量與厚
    度、寬度、長度、平坦度許可差無涉；另依原處分卷附之直
    接原料明細表，第1項產品Ｃ／Ｒ編號000000000，86年度產
    出量3,042,001.82公斤，原料用量2,550,932.22公斤，其差
    異為491,069.6公斤，其重量差異占進貨耗用量高達19.25％
    ，顯不符常情，與上訴人起訴補充理由所載盤盈率2.12％亦
    不相符，以及上訴人在原審之主張如何不足採等事項均已詳
    為論斷。（二）、由原審認上訴人關於Ｃ／Ｒ及Ｐ／Ｏ二項
    產品之成本，初查時其帳簿文據，無法正確勾稽，其復查雖
    補正帳簿文具，惟仍無法正確勾稽，則本件關於Ｃ／Ｒ及Ｐ
    ／Ｏ二項產品之成本，並非單純之進貨、進料未取得憑證者
    或未將取得憑證保存者，或按址查對不確，未能提出正當理
    由或未能提供證明文件者之情形，自無查核準則第38條所規
    定：「進貨、進料未取得憑證或未將取得憑證保存，或按址
    查對不確，未能提出正當理由或未能提供證明文件者；稽徵
    機關應按當年度當地該項貨品之最低價格，核定其進貨成本
    。」之適用。（三）、綜上所述，是原判決認原處分認事用
    法，尚無違誤，維持原處分及訴願決定，而駁回上訴人在原
    審之訴，其所適用之法規與該案應適用之現行法規並無違背
    ，與解釋判例，亦無牴觸，並無所謂原判決有違背法令之情
    形；又證據之取捨與當事人所希冀者不同，致其事實之認定
    亦異於該當事人之主張者，不得謂為原判決有違背法令之情
    形。上訴人對於業經原判決詳予論述不採之事由再予爭執，
    核屬法律上見解之歧異，要難謂為原判決有違背法令之情形
    。本件上訴論旨，仍執前詞，指摘原判決違誤，求予廢棄，
    難認有理由，應予駁回。
據上論結，本件上訴為無理由，爰依行政訴訟法第255條第1項、
第98條第3項前段，判決如主文。
中　　華　　民　　國　　94　　年　　11　　月　　24　　日
                  第一庭審判長法  官　葉　振　權
                              法  官　陳　秀　美
                              法  官　劉　鑫　楨
                              法  官　吳　明　鴻
                              法  官　梁  松  雄
以  上  正  本  證  明  與  原  本  無  異
中　　華　　民　　國　　94　　年　　11　　月　　24　　日
　　　　　　　　　　　　　　　書記官　陳　盛　信
